【裁判字號】    92,交聲,394
【裁判日期】    920512
【裁判案由】    違反道路交通管理處罰條例聲明異議
【裁判全文】
臺灣臺北地方法院交通事件裁定                    九十二年度交聲字第三九四號
    異議人即
    受處分人  甲○
右列受處分人因違反道路交通管理處罰條例案件，對於臺北市交通事件裁決所中華民
國九十二年三月十八日所為之處分（原處分案號：北市裁三字第駕裁二二－Ａ000
00000號），聲明異議，本院裁定如左：
    主  文
異議駁回。
    理  由
一、按行車速度，依標誌之規定，無標誌者，在市區道路，時速不得超過五十公里，
    道路交通安全規則第九十三條第一項第一款定有明文，又汽車駕駛人，行車速度
    超過規定之最高時速者，處新台幣（以下同）一千二百元以上二千四百元以下罰
    鍰，道路交通管理處罰條例第四十條第一項亦有明文，而汽車駕駛人駕駛汽車違
    反道路交通管理處罰條例第四十條第一項規定者，除應依該條所規定之罰鍰處罰
    外，並予記違規點數一點，道路交通管理處罰條例第六十三條第一項第一款亦定
    有明文。又逕行舉發違反道路交通管理事件，經汽車所有人依通知單之應到案日
    期前到案，並告知違規駕駛人姓名、身分證統一編號及住址者，處罰機關應即另
    行通知違規駕駛人到案依法處理；逾應到案日期，處罰機關應依道路交通管理處
    罰條例第八十五條第三項規定處罰該汽車所有人，違反道路交通管理事件統一裁
    罰基準及處理細則第二十四條亦定有明文。換言之，汽車駕駛人在道路超速行駛
    ，為警當場攔停者，處罰機關固應對汽車之駕駛人為處罰，惟若舉發機關並非當
    場對該部汽車攔停，而係依道路交通管理處罰條例第七條之二第一項第五款規定
    以科學儀器取得違規證據資料（如照相機或測速器）逕行舉發者，此際舉發機關
    只能依上開處罰條例第七條之二規定對汽車所有人為掣單舉發，而如經舉發之汽
    車所有人在舉發通知單之應到案日期前到案，並告知處罰機關該名超速駕駛之汽
    車違規駕駛人姓名、身分證統一編號及住址者，處罰機關應即依違反道路交通管
    理事件統一裁罰基準及處理細則第二十四條規定處罰該名違規駕駛人，而如汽車
    所有人未於應到案日期前到案或雖於應到案日期前到案，而未告知處罰機關實際
    之違規駕駛人者，處罰機關仍應依道路交通管理處罰條例第八十五條第三項「本
    條例關於車輛駕駛人之處罰，如應歸責於車輛所有人者，處罰車輛所有人。」規
    定，對車輛所有人加以處罰。
二、本件受處分人即異議人甲○所有之車號ＨＣ－五○六五號自小客車，於九十二年
    一月九日十三時四十九分許，行經台北市○○○路、近敦煌路口，該處路段速限
    為六十公里，受處分人所有之該部汽車竟以七十一公里之速度超速行駛，而為設
    於路旁之固定桿相機以拍照之方式取證，嗣台北市政府警察局大同分局（以下稱
    大同分局）交通隊員警以受處分人有違反道路交通管理處罰條例第四十條第一項
    規定之行為逕行掣單舉發，嗣將舉發通知單送達於受處分人後，受處分人雖於舉
    發通知單上所載之應到案日期前向原處分機關提出申訴，惟未明白告知原處分機
    關當時該部汽車之違規駕駛人之確實姓名及年籍，經原處分機關請原舉發單位即
    大同分局調查結果，仍認受處分人所有之該部汽車有於前揭路段超速行駛行為，
    原處分機關乃依道路交通管理處罰條例第四十條第一項、第八十五條第三項及違
    反道路交通管理事件統一裁罰標準及處理細則第二十四條規定於九十二年三月十
    八日從輕裁處異議人罰鍰一千七百元，併記違規點數一點。
三、受處分人其所提出之聲明異議狀意旨略以：測速器不準，當時伊左前方尚有另一
    車輛超車而過，應係該車超速云云。惟查：受處分人所有之前述車號汽車於前述
    時地限速六十公里，卻以七十一公里之速度超速行駛之違規事實，有臺北市政府
    警察局大同分局九十二年四月十四日北市警同分交字第○九二六一一七六二○○
    號函檢附之限速標誌照片四紙及採證相片一幀附本院卷可稽，由該張採證相片可
    以清楚看見受處分人所有該部車號汽車確有超速行駛之違規事實。且依本院審理
    違反道路交通管理處罰條例聲明異議案件之職務上所知悉事項，設於道路旁之固
    定桿測速照相機，當有汽車超速行駛經過該處，該測速器即會受感應而拍照採證
    ，徵諸上揭照片已明確顯示係受處分人所有車輛超速而感應拍照，至照片中左上
    方車輛，既微且遠，車號模糊無從辨識，顯非測速照相機感應之本體，縱其有超
    速亦應另有清晰可見之感應照片，然此與受處分人已經違規超越速限行駛之行為
    無干，難為其免責之佐據。是受處分人空言辯稱其所有之上開車號汽車，並未違
    規，尚難認為可採，本件事證明確，受處分人所有該部車號汽車有於前述時地超
    速行駛之
四、綜上所述，受處分人駕駛前開車號汽車確有在前揭時地超速行駛之違規行為，從
    而原處分機關依前揭道路交通管理處罰條例第四十條第一項及違反道路交通管理
    事件統一裁罰基準表規定從輕裁處異議人罰鍰一千七百元，並依同條例第六十三
    條第一項第一款規定併予記違規點數一點，核無違誤，本件異議無理由，應予駁
    回。
據上論斷，應依道路交通案件處理辦法第十九條，裁定如主文。
中      華      民      國      九十二      年      五      月  十二    日
                                臺灣臺北地方法院交通法庭
          法  官  吳定亞
右正本證明與原本無異。
如不服本裁定，應於送達後五日內，向本院提出抗告狀。
                                      書記官  張漪蕙
中      華      民      國      九十二      年      五      月  十二    日


司法院資訊處製作；財團法人民間司法改革基金會備份。
